臺灣苗栗地方法院民事裁定　　　　　　　　96年度繼字第62號
聲　明　人　丁○○
代　理　人　戊○○
聲　明　人　乙○○
上列聲明人因聲明拋棄繼承權事件，本院裁定如下：
    主  文
聲明駁回。
程序費用由聲明人負擔。
    理  由
一、按遺產繼承人，除配偶外，依左列順序定之：（一）直系血
    親卑親屬；（二）父母；（三）兄弟姊妹；（四）祖父母，
    民法第1138條定有明文。次按繼承人拋棄其繼承權，應於知
    悉其得繼承之時起2 個月內以書面向法院為之，民法第1174
    條第1 項、第2 項前段亦定有明文。
二、本件聲明意旨略以：聲明人等之被繼承人丙○○（身分證統
    一編號：Ｚ000000000號）於民國95年10月28日死亡，聲明人
    等為被繼承人之妹，為民法第1138條之第3 順位繼承人，於
    96年1 月29日知悉有繼承權，為此依民法第1174條之規定聲
    明拋棄繼承權，請准予備查等語。
三、經查，本件聲明人等之被繼承人丙○○係於95年10月28日死
    亡，有聲明人等提出被繼承人之除戶謄本1 件附卷可稽。次
    查，被繼承人無子女、父母亦已死亡，即無民法第1138條所
    定之第1 、2 順位繼承人，此業經聲明人等具狀陳明，並提
    出被繼承人之繼承系統表1 件附卷可查（見本案卷第4 、14
    頁），本件聲明人等為第3 順位繼承人，其主張於96年1 月
    29 日 始知悉得為繼承等語。惟查，被繼承人無子嗣及其父
    母已死亡之事實既為聲明人等所知悉，於被繼承人無第1 、
    2 順位繼承人之情形下，聲明人等依法即與被繼承人之配偶
    為同一順位之繼承人，且經被繼承人之配偶甲○○到庭證稱
    ：伊於95年10月29日經乙○○電話告知被繼承人死亡之事等
    語（見本案卷第46頁之訊問筆錄），聲明人丁○○之代理人
    即其子戊○○並到庭陳稱：被繼承人過世7 天丁○○就知道
    了，也有去幫忙等語（見本案卷第54、55頁之訊問筆錄），
    經核與甲○○於95年10月29日警詢中陳稱：「昨天丙○○之
    妹乙○○打電話給我通知後，我本來今早要來，但乙○○說
    不用，我才沒來」等語（見本院依職權調取之臺灣桃園基隆
    地方法院檢察署95年度相字第470 號相驗卷宗第23頁正面）
    相符，則聲明人乙○○於95年10月29日、丁○○於95年11月
    3 日即已知悉被繼承人丙○○業已死亡而得繼承其遺產，卻
    遲至96年2 月1 日始向本院聲明拋棄繼承權，此有本院收文
    章戳載明收文日期在卷可憑。從而，本件拋棄繼承之聲明顯
    逾2 個月之法定期限，於法不合，應予駁回。至丁○○之代
    理人戊○○辯稱：丁○○雖於丙○○死亡7 天即知其死亡，
    但自認係嫁出去之女兒，不知對於丙○○有繼承權等語（見
    本案卷第55頁），但此為聲明人丁○○自身是否有法律認知
    錯誤之問題，尚不能因此阻卻其自知悉丙○○死亡時，即應
    開始起算之2 個月拋棄繼承不變期間，併此敘明。
四、依非訟事件法第21條第1 項前段，裁定如主文。
中　　華　　民　　國　　96　　年　　6 　　月　　29　　日
                  家事法庭    法　官　伍偉華
以上正本與原本無誤。
如對本裁定不服，須於裁定送達後10日內向本院提出抗告狀，並
繳抗告費用。
                              書記官  黃秀娟
中　　華　　民　　國　　96　　年　　6 　　月　　29　　日
